【裁判字號】    92,上訴,1558
【裁判日期】    920806
【裁判案由】    毒品危害防制條例
【裁判全文】
臺灣高等法院刑事判決                          九十二年度上訴字第一五五八號
    上  訴  人  臺灣士林地方法院檢察署檢察官
    被      告  甲○○
    選任辯護人  鄭斌濟律師
右上訴人因被告違反毒品危害防制條例案件，不服臺灣士林地方法院九十一年度訴字
第四八三號，中華民國九十二年三月二十一日第一審判決（起訴案號：臺灣士林地方
法院檢察署九十一年度偵字第二一三七號）提起上訴，本院判決如左：
    主  文
上訴駁回。
    理  由
一、公訴意旨略以：被告甲○○基於販賣第一級毒品海洛因之犯意，於民國九十一年
    二月二十二日中午十二時五十五分許，接獲蕭一郎來電表示：要拿新臺幣（下同
    ）三千元償還等語，實則此為雙方事先約定買賣第一級毒品海洛因三千元之暗語
    ，被告聞言當場與蕭一郎約定在臺北市○○區○○路忠孝醫院附近交易，而達成
    買賣毒品之意思表示一致，乃於同日下午三時許，攜帶第一級毒品海洛因三小包
    （毛重四．三公克，淨重三．三公克，價值約三千元）前往臺北市○○區○○路
    忠孝醫院前，準備與蕭一郎進行毒品交易，而著手將毒品交付蕭一郎之際，警方
    已根據線報埋伏在側，見狀即上前加以盤查，被告見已無法脫罪，乃自動將口袋
    內第一級毒品海洛因三小包交付警方，警方始查知上情，復經被告同意前往其位
    於臺北市○○區○○路一六六巷十四號三樓住處實施搜索，當場扣得第一級毒品
    海洛因四小包（毛重八．九公克，淨重七．六公克），因認被告涉有毒品危害防
    制條例第四條第一項、第五項之販賣第一級毒品未遂罪嫌。
二、按犯罪事實應依證據認定之，無證據不得推定其犯罪事實，又不能證明被告犯罪
    ，應諭知無罪之判決，刑事訴訟法第一百五十四條、第三百零一條第一項分別定
    有明文。次按認定不利於被告之事實，須依積極證據，苟積極證據不足為不利於
    被告事實之認定時，即應為有利於被告之認定，更不必有何有利之證據。又事實
    之認定，應憑證據，如未能發現相當之證據，或證據不足以證明，自不能以推測
    或擬制之方法，以為裁判基礎。且認定犯罪事實所憑之證據，雖不以直接證據為
    限，間接證據亦包括在內；然而無論直接或間接證據，其為訴訟上之證明，須於
    通常一般之人均不致有所懷疑，而得確信其為真實之程度者，始得據為有罪之認
    定，倘其證明尚未達到此一程度，而有合理之懷疑存在時，尚難據為有罪之認定
    基礎，最高法院三十年上字第八一六號、四十年臺上字第八六號、七十六年臺上
    字第四九八六號判例均可資參照。再按，起訴之程序違背規定者，應諭知不受理
    之判決；不起訴處分已確定者，非有刑事訴訟法第二百六十條第一款、第二款之
    情形者，不得對於同一案件再行起訴，刑事訴訟法第三百零三條第一款、第二百
    六十條皆有明文。
三、被告被訴販賣第一級毒品未遂部分之犯行：
    公訴人認被告甲○○涉有前揭販賣第一級毒品未遂之犯行，無非係以證人蕭一郎
    在警訊及檢察官於九十一年五月十五日、九十一年七月五日訊問時證述之內容、
    證人即警員郭豐隆之證言；卷附之門號0000000000號行動電話之通聯
    紀錄、法務部調查局毒品鑑定通知書及扣案之海洛因七小包、電子磅秤一台、分
    裝袋二大包等為其論據。訊據被告甲○○雖不否認其於九十一年二月二十二日下
    午三時十五分許，在臺北市○○區○○路忠孝醫院前，因攜帶第一級毒品海洛因
    而為警當場查獲，並在其身上起獲海洛因三小包（共淨重三．三公克），嗣其自
    願帶同警方至其位於臺北市○○區○○街一六六巷十四號三樓住處，另行查扣海
    洛因四小包（共淨重七．六公克）、分裝袋二大包、電子磅秤一個等事實；惟堅
    詞否認其有何販賣第一級毒品海洛因未遂之犯行，辯稱：當天是蕭一郎打電話給
    伊說要還錢，並未說要買海洛因；伊在案發前幾天甫購買約三萬元之海洛因，伊
    有吸食海洛因之習慣，隨身攜帶的海洛因係要供自己施用，因當天與朋友約好要
    去打牌，怕毒癮發作，故隨身攜帶海洛因在身上等語。經查：
  （一）證人蕭一郎雖於九十一年二月二十二日警訊時證稱：「（問：你能簡述被警
        方當場查獲之過程？）當時我事先撥行動電話給甲○○，我們約好在該處交
        易後，我先抵達現場，甲○○後來才到，正當甲○○要賣毒品海洛因給我時
        ，還未得手警方就前來盤查，甲○○可能認為無法脫罪，即自動將口袋內海
        洛因交出來給警方，我們兩人因此為警方帶回偵辦。」、「（問：當時你正
        欲向甲○○購買多少毒品？金額為何？）我原本想要以新台幣三千元向他購
        買海洛因毒品，可購得數量我不清楚。」云云（見偵查卷第十五頁）。然按
        ，犯毒品危害防制條例第十條之施用毒品罪，供出毒品來源，因而破獲者，
        得減輕其刑，同條例第十七條定有明文。則施用毒品海洛因之人，如供出毒
        品海洛因之來源因而破獲者，既得藉以要求寬典減輕其刑，為擔保其所為不
        利於他人涉犯販賣毒品罪之陳述之真實性，避免其胡亂供述毒品來源以邀減
        輕其刑之寬典，尤應有足以令人確信其陳述為真實之補強證據，庶免落入其
        為爭取減刑機會所設計之圈套，是故尚難專以施用毒品者之片面供述，即認
        定被告有販賣第一級毒品未遂之行為，以免冤抑，合先敘明。又證人蕭一郎
        旋於同日經警方隨案移送檢察官訊問時即已否認其在警訊時所述內容之真實
        性，而證稱：「（問：為何警訊言向甲○○買毒品？）不是，因為警察叫我
        如是講，警察寫好了，才叫我依本子念再錄音。」等語明確（見偵查卷第三
        四頁反面）；嗣於九十一年五月十五日檢察官訊問時亦證稱：「（問：九十
        一年九月二十二日下午在南港有被查獲正在買海洛因？）是，但我是被別人
        委託拿錢去還那個人，那個人身上為何會有海洛因，我並不知情。」、「（
        問：你於九十一年二月二十二日到分局製作筆錄是否屬實？）不實在。」等
        語（見偵查卷第五六、五七頁）；並於原審訊問時證述：「（問：當時在做
        何事？）當時我剛從勒戒所出來二天，勒戒所朋友（綽號江湖）說他欠甲○
        ○三千元，要我先還他。」、「（問：是你先幫江湖墊錢，還是江湖有先給
        你三千元？）江湖給我一個電話，要我找他朋友拿錢再還給甲○○。」、「
        （問：當天是如何與甲○○聯絡？）當天我在中午十二點多打甲○○手機給
        他，他要我拿錢到忠孝醫院，後來我到場警察就馬上過來，我還搞不清楚是
        怎麼回事。」、「（問：當天與甲○○是否有交談？）我先到現場，甲○○
        騎機車過來，他停車剛熄火時，警察就過來抓人。」、「（問：當時是否在
        甲○○身上扣到海洛因？）警察一到，甲○○就主動從上衣口袋拿出海洛因
        ，當時我嚇一跳，以為他是警察線民要陷害我。」等語綦詳（見原審九十一
        年十月十四日訊問筆錄），核與證人蕭一郎前於警訊時所供內容顯然不符，
        而與被告所辯：蕭一郎當天打電話給伊是說要還三千元，而非向伊購買毒品
        海洛因等情相符，是證人蕭一郎前後所供情節不一，其於警訊時所供內容是
        否屬實，即非無疑。況經原審依職權當庭勘驗證人蕭一郎之上開警訊錄音帶
        內容，警員郭豐隆在訊問證人蕭一郎「能否簡述被警方當場查獲過程？」之
        問題時，答案均係由訊問員警郭豐隆所念，證人蕭一郎僅係附合回答「是」
        而已，且證人蕭一郎及訊問員警皆未提及「甲○○可能認為無法脫罪」此語
        ；而證人蕭一郎於原審訊問時則證述：「（問：警訊時，為何說當天要用三
        千元向甲○○買海洛因？）筆錄是警察打好了，要我照筆錄念並簽名，不然
        要移送我販賣海洛因。」等語。故證人蕭一郎於警訊時所述內容是否與事實
        相符，實值存疑，苟無其他積極證據可佐，自難僅憑證人蕭一郎於警訊時所
        供前揭存有瑕疵之證言，遽為不利於被告之認定。
  （二）證人蕭一郎嗣於九十一年五月十五日、九十一年七月五日檢察官訊問時雖再
        次改口供稱：伊約甲○○出來，準備要向他買海洛因二、三千元云云。然證
        人蕭一郎嗣於原審訊問時已供稱：「（問：偵訊時，為何說警訊筆錄實在，
        並說要以三千元向甲○○買海洛因？）當時我毒癮發作，我不舒服，希望檢
        察官趕快問完。」、「（問：為何在偵訊時不說實話？）當初我在檢察官二
        月二十二日初訊與五月十五剛開始訊問時均否認有向甲○○購買海洛因，後
        來因為檢察官說誣告他人販毒可以法辦，我害怕所以才改稱實在。」等語（
        見原審九十一年十月十四日訊問筆錄第五頁）。而經本院核閱九十一年五月
        十五日檢方訊問筆錄之內容，證人蕭一郎先則證稱警訊筆錄內容不實在，嗣
        復改稱其在警局所述均實在；且證人蕭一郎先稱：伊打電話是告訴被告，說
        要還三千元給他，可能他會錯意，以為伊要向他買三千元毒品云云，又隨即
        改稱：伊確實帶三千元要向他買毒品，他也帶了三包海洛因準備賣伊，因之
        前伊等怕電話被盜聽，所以有暗語，如果說拿錢要還他，即是表示要向買海
        洛因，後來我們到現場，警察出現搜他身時，我才知道他身上有幾包云云，
        足見證人蕭一郎於同日偵訊時前後所供內容不一，已難遽行採信。況按栽贓
        誣陷或捏造證據誣告他人犯本條例之罪者，處以其所誣告之罪之刑，毒品危
        害防制條例第十六條定有明文，是證人蕭一郎於原審訊問時所述因檢察官稱
        誣告他人販毒可以法辦，其害怕遭追訴處罰始改稱警訊筆錄實在等情，尚非
        無據。再佐以證人蕭一郎於九十一年五月十五日、九十一年七月五日檢察官
        訊問時雖稱：伊在這次之前，曾向被告買過一次毒品海洛因，時間約是九十
        年年底，地點亦是在忠孝醫院附近云云；惟證人蕭一郎前於警訊時卻證稱：
        「（問：在被警方查獲之前，你是否曾向甲○○購買過海洛因毒品或其他毒
        品？）沒有過。」等語，足見證人蕭一郎對於其向被告購買毒品海洛因之次
        數前後供述不一，亦有瑕疵可指。再者，證人蕭一郎始終無法明確陳述其以
        三千元向被告可得購買毒品海洛因之數量為何，或稱「可購得數量我不清楚
        。」（見偵查卷第十五頁）、或稱「三千元約可買一小包。」（見偵查卷第
        五七頁）、或稱「我帶三千元要向他買毒品，他也帶三包海洛因準備賣我。
        」（見偵查卷第五七頁反面），是證人蕭一郎所述其原本欲以三千元向被告
        購買海洛因云云，是否可採，實值懷疑。況被告甲○○已於原審訊問時陳明
        ：伊是向某姓名不詳之楊姓男子購買海洛因，以一錢海洛因約一萬三千元至
        一萬四千元代價購進等情在卷（見原審九十一年十月十四日訊問筆錄第八頁
        ）；核與證人蕭一郎於原審證稱：半錢海洛因約七千元等語（見原審九十一
        年十月十四日訊問筆錄第六頁）；證人即警員郭進興於原審證稱：現在海洛
        因市價一錢約一萬五千元左右等語（見原審九十一年十月三日訊問筆錄第十
        五頁）皆大致相符，是被告甲○○所述其以每錢海洛因以一萬三千元至一萬
        四千元代價購進乙節，應堪採信。又被告為警查獲當時在其身上扣得之毒品
        海洛因三小包，經警磅秤結果毛重約四．三公克，淨重約三．三公克，有贓
        證物品清單一份在卷可佐；倘認被告係以每錢一萬三千元之價格購進毒品海
        洛因，每錢折算公制重量為三．七五公克，依此換算結果，每公克海洛因購
        入成本約為三千四百六十七元，是被告為警查獲當天在其身上扣得三包海洛
        因共約值一萬一千四百四十元，每包海洛因約值三千八百十三元，原起訴檢
        察官認該三小包海洛因合計價值僅約三千元左右，已屬臆測，亦與毒品之市
        面交易價格相違。況衡諸常情，毒品交易買賣之價量，雖可能隨時依雙方間
        之關係深淺、資力、需求量及對行情之認知、來源是否充裕、查緝是否嚴緊
        而機動調整，非可一概而論，惟販毒者無非在謀取價差利益，要無低於成本
        賤賣，無端虧本之可能，查被告為警查獲當天在其身上扣得三包海洛因共約
        值一萬一千四百四十元，每包海洛因約值三千八百十三元，則被告若以每包
        海洛因以三千元販賣予證人蕭一郎，豈非貴買賤賣，證人蕭一郎更無可能以
        三千元購買被告身上之全部海洛因，且證人郭進興亦於原審證述：以查獲當
        時被告身上之海洛因數量，蕭一郎尚無法以三千元購買被告身上全部之海洛
        因等語（見原審九十一年十月三日訊問筆錄第十四頁），是證人蕭一郎所述
        其打電話給被告，要向被告購買三千元之海洛因，核與常情不符，自難採信
        。綜上所述，證人蕭一郎於警訊及九十一年五月十五日、九十一年七月五日
        檢察官訊問時所證述之內容既有上開瑕疵可指，是其所為不利於被告之證言
        ，尚難採信，自不得以證人蕭一郎前開存有瑕疵之證言，遽以推測或擬制之
        方法，率爾認定被告涉有前揭販賣毒品海洛因未遂之犯行。檢察官上訴意旨
        謂，原審竟摒棄警、偵訊中證人蕭一郎之供述而認原審所述為可採，且逕採
        為有利於被告甲○○之認定，其自由心證職權之行使顯然違反一般經驗法則
        云云，然依上所述，證人蕭一郎證言既有反覆更迭之瑕疵，即不得作為對被
        告不利之證據，是檢察官所辯，洵無足採，附此敘明。
  （三）又證人即查獲警員郭豐隆、郭進興雖於原審均證稱其等接到線報表示被告在
        販毒，所以根據線報跟監被告，後來跟蹤被告到忠孝醫院，看到他與蕭一郎
        在接觸時即上前抓人，並表明警察身分，要求被告拿東西出來，被告就將毒
        品自上衣口袋拿出來等情在卷（見原審九十一年十月三日訊問筆錄）。然證
        人郭進興、郭豐隆係在被告與證人蕭一郎甫接觸時即上前逮捕被告及證人蕭
        一郎，並未聽見被告與證人蕭一郎之談話內容，亦未發現被告與證人蕭一郎
        間有何交付金錢或毒品海洛因之行為，自難僅憑證人郭進興、郭豐隆之前開
        證言，即以推測或擬制之方法，推定被告有何販賣毒品海洛因未遂之犯行。
        至卷附之門號0000000000號行動電話之通聯紀錄（見偵查卷第七
        五頁）雖記載證人蕭一郎確於九十一年二月二十二日中午十二時五十五分、
        下午一時零八分許撥打電話給被告之事實。惟按電話通聯紀錄僅足證明發話
        方電話在特定時間曾與受話方有以電話相互聯絡之事實，尚無從證明雙方之
        通話內容，實不得以雙方有通話紀錄即認被告涉有販賣毒品之犯行，合先敘
        明。查被告雖不否認證人蕭一郎曾於九十一年二月二十二日中午以電話與其
        聯絡之事實，惟辯稱：蕭一郎是有打電話給伊，但他是說要拿三千元還伊等
        語明確；而證人蕭一郎於檢察官初訊及於原審調查、審理時均證稱：伊打電
        話給被告，是要還他三千元等情明確，核與被告所辯上情相符，詳如前述，
        倘無其他積極證據可資證明證人蕭一郎打電話給被告，其通話內容係要向被
        告購買毒品海洛因，自不得僅以前開電話通聯紀錄，逕認被告涉有前揭販賣
        毒品海洛因未遂之犯行。
  （四）被告甲○○雖供承其於九十一年二月二十二日為警查獲當時，經警方在其身
        上起獲海洛因三小包，嗣其自願帶同警方至其前揭住處實施搜索，復查扣海
        洛因四小包、分裝袋二大包、電子磅秤一個之事實；惟堅詞否認有何販賣毒
        品海洛因之行為，辯稱：扣案之毒品海洛因係供己施用等語。查扣案之毒品
        海洛因七小包經送法務部調查局鑑定結果，雖認送驗白粉均含有第一級第六
        項毒品海洛因成分，合計淨重一○．七六公克，有該局九十一年四月十五日
        調科壹字第○四○○○二九三二號鑑定通知書在卷足憑（見偵查卷第七四頁
        ）。然被告此次為警查獲後，旋因其自九十年十月間起至九十一年二月二十
        二日止連續施用第一級毒品海洛因之行為，而於九十一年二月二十三日經臺
        灣士林地方法院以九十一年度毒聲字第二○九號裁定送觀察、勒戒，嗣經臺
        灣士林看守所附設勒戒處所執行觀察、勒戒後，認其無繼續施用毒品之傾向
        ，而經臺灣士林地方法院檢察署檢察官於九十一年三月十八日，以九十一年
        度毒偵字第二六九號為不起訴處分確定，有臺灣士林地方法院九十一年度毒
        聲字第二○九號刑事裁定、臺灣士林地方法院檢察署九十一年度毒偵字第二
        六九號不起訴處分書、臺灣高等法院被告全國前案紀錄表、臺灣高等法院檢
        察署刑案紀錄簡覆表各一份在卷可稽，足見被告所辯其有施用毒品海洛因之
        習慣，並因供己施用而持有毒品海洛因乙節屬實。又扣案之毒品海洛因數量
        雖多，惟因毒品海洛因具有成癮性，為毒品危害管制條例所列管之第一級毒
        品，依法不得施用、持有，並對於施用毒品者須施以觀察、勒戒或強制戒治
        等治療程序，施用毒品者除認識毒品之危害性而自願戒斷外，一般而言，自
        當隱諱其施用之行為，更遑論買受毒品之行為，是以買受毒品既非可公然為
        之，買受毒品行為對於施用毒品者而言既有極大風險，且施用毒品者若有長
        期施用毒品之習慣，則一次購進較多數量之毒品，不但價格較為便宜，並可
        降低遭查緝法辦之風險，故被告在資力允許之情況下，一次購進較多數量之
        毒品，尚與常情無違，自難以被告持有前揭扣案之毒品海洛因七小包，即認
        被告有何販賣毒品海洛因之行為。至警方雖在被告住處扣得電子秤一個、分
        裝袋二大包，惟單純持有前開物品，客觀言之，未必係供販賣毒品之用，亦
        有可能作為其他用途，尚不能逕以推測或擬制之方法，認定被告以之作為販
        賣毒品之用。況被告已辯明：電子秤是伊向他人購買海洛因時，用來秤看看
        份量夠不夠，分裝袋是伊外出方便攜帶之用等語。衡情販賣毒品者倘有偷斤
        減兩之情事，買受人因擔心其自身施用之行為無法見容於社會，並遭查緝法
        辦，大多對於購入毒品數量不足（短少）乙節隱諱不揚，故被告自備電子磅
        秤以確定購買毒品之數量是否正確，自無悖違常理之處。而被告既有施用毒
        品之習慣，則其自備分裝袋將購進毒品加以分裝，以便外出攜帶施用，亦與
        事理無違，自不得以在其住處扣得電子磅秤及分裝袋乙事，逕認被告涉有販
        賣毒品之行為。至檢察官上訴意旨略謂，原審未就被告甲○○於警、偵訊中
        均供明扣案毒品有部分要交付證人蕭一郎部分予以交待，顯有違誤；另販賣
        毒品海洛因不以販入及賣出為必要，只要意圖營利而販入即構成販賣毒品海
        洛因，然原審竟以警員郭豐隆及郭進興未見聞被告甲○○與證人蕭一郎交談
        並交付毒品海洛因，即認為不成立販賣毒品海洛因犯行，與判解認定不符云
        云。然觀諸被告甲○○於警、偵訊中所言，其僅表示係蕭一郎欲向其索討些
        許海洛因，始約在上開地點見面，被告並無明確供承，扣案毒品有部分要交
        付蕭一郎；又本案據上事證，已認定被告無販賣毒品海洛因之犯行，是自無
        所謂販賣毒品不以販入及賣出為必要之情形，從而，檢察官所指摘者，洵無
        足採，併此敘明。
  （五）綜上所述，被告所辯其未販賣毒品海洛因，在身上扣得之海洛因係供己施用
        乙節，應堪採信。證人蕭一郎於警訊及九十一年五月十五日、九十一年七月
        五日檢察官訊問時所證述之內容，既有上開瑕疵可指，是否可採，實非無疑
        。況證人蕭一郎嗣於原審調查、審理時皆已證稱被告並無販賣海洛因等語在
        卷，自難憑證人蕭一郎之先前所為不利於被告之證詞，逕行推認被告涉犯前
        揭販賣海洛因未遂之犯行，參以被告本身係有長期施用海洛因習慣之吸毒者
        ，苟無其他積極證據足資證明被告確有販賣毒品之行為，自不得以扣案之毒
        品海洛因七小包、電子磅秤一個及分裝袋二大包，逕以推測或擬制之方法，
        率爾認定被告有起訴書所載之販賣毒品海洛因未遂之行為。公訴人所舉證據
        不足證明被告涉有前揭販賣毒品未遂之犯行，此外，復查無其他積極證據足
        資證明被告涉犯前揭販毒未遂之犯行，此部分不能證明被告犯罪，自應諭知
        無罪之判決。
  （六）原審以調查證據結果，斟酌全辯論意旨，認不能證明被告犯販賣第一級毒品
        未遂罪，而為被告此部分無罪之諭知，核無不當，檢察官上訴意旨仍執前詞
        認應成立犯罪，指摘原判決不當，為無理由，應予駁回。
四、被告被訴持有第一級毒品部分之犯行：
    本件雖無積極證據證明被告甲○○涉有起訴書所載之販賣毒品海洛因未遂之犯行
    ，惟被告為供己施用毒品海洛因而持有扣案之第一級毒品海洛因七小包（共淨重
    一○．七六公克）之事實，業據被告供承在卷，並有扣案之第一級毒品海洛因七
    小包（共淨重一○．七六公克）及卷附之法務部調查局九十一年四月十五日調科
    壹字第○四○○○二九三二號鑑定通知書、臺北縣政府警察局汐止分局毒品初步
    檢驗報告書各一份可稽（見偵查卷第七四、二五頁），是被告涉犯持有上開第一
    級毒品海洛因之犯行，至為明確，應堪認定。第查，販賣第一級毒品罪係以持有
    第一級毒品為其基本犯罪事實，而被告持有上開第一級毒品海洛因之犯罪部分，
    亦在檢察官起訴事實範圍內，不能置而不論。惟被告持有毒品海洛因之目的既係
    供己施用，即其持有毒品之行為應為施用毒品之高度行為所吸收，亦即持有毒品
    與施用毒品之犯行為實質上一罪，如其施用毒品之犯行業經論科或依法定程序予
    以特別之處遇而生消滅刑罰權追訴之效果，則持有毒品部分自不得單獨另行追訴
    處罰。查被告甲○○因本案查獲之施用毒品犯行，業經臺灣士林地方法院以九十
    一年度毒聲字第二○九號裁定送觀察、勒戒，嗣經臺灣士林看守所附設勒戒處所
    執行觀察、勒戒後，認其無繼續施用毒品之傾向，而經臺灣士林地方法院檢察署
    檢察官於九十一年三月十八日，以九十一年度毒偵字第二六九號為不起訴處分確
    定，有臺灣士林地方法院九十一年度毒聲字第二○九號刑事裁定、臺灣士林地方
    法院檢察署九十一年度毒偵字第二六九號不起訴處分書、臺灣高等法院被告全國
    前案紀錄表、臺灣高等法院檢察署刑案紀錄簡覆表各一份在卷可稽，已如前述。
    本件被告持有第一級毒品部分之犯行本應為施用第一級毒品犯行所吸收，而其施
    用毒品之犯行既經觀察、勒戒後，認無繼續施用毒品之傾向，而經檢察官為不起
    訴處分確定，則前述被告單純持有毒品應為不起訴處分之效力所及，是檢察官復
    就被告持有前開扣案毒品海洛因部分之犯行重行起訴，其起訴之程序自屬違背規
    定，原審就被告此部分被訴持有第一級毒品之犯行，依刑事訴訟法第三百零三條
    第一款為不受理判決之諭知，併敘明按沒收為從刑之一種，依主從不可分原則，
    應附隨於主刑而同時宣告之，除有罪，免刑等判決，於裁判時併宣告外，如諭知
    無罪之判決，既無主刑，從刑亦無所附麗，故案內之違禁物，應另依刑法第四十
    條但書由檢察官聲請單獨宣告沒收，最高法院七十八年度台非字第七二號著有判
    例可資參照。不受理判決既非有罪、免刑等判決，且屬無主刑之判決，其從刑亦
    無所附麗，縱使案內有扣案物，亦不得併予宣告沒收。查本件被告被訴販賣毒品
    未遂部分之犯行，既經諭知無罪之判決，而被告持有扣案之第一級毒品海洛因七
    小包（共淨重一○．七六公克）部分之犯行，亦經諭知公訴不受理，揆諸上開說
    明，故本件扣案之第一級毒品海洛因七小包（共淨重一○．七六公克）雖屬違禁
    物，亦不得於本案併為沒收之諭知，應由檢察官另依刑法第四十條但書之規定聲
    請單獨宣告沒收；至扣案之電子磅秤一個、分裝袋二大包則應由檢察官另行依法
    處理，認事用法，核無不合，檢察官上訴意旨以原判決就實質上一罪之同一持有
    行為分別予以評價且分割適用，有判決所載理由矛盾之瑕疵，提起上訴，為無理
    由，應予駁回。
據上論斷，應依刑事訴訟法第三百六十八條，判決如主文。
本案經檢察官朱兆民到庭執行職務。
中      華      民      國    九十二    年      八      月      六      日
                              臺灣高等法院刑事第八庭
                                  審判長法  官  陳  祐  治
                                        法  官  王  炳  梁
                                        法  官  楊  炳  禎
右正本證明與原本無異。
如不服本判決，應於收受送達後十日內向本院提出上訴書狀，其未敘述上訴之理由者
並得於提起上訴後十日內向本院補提理由書（均須按他造當事人之人數附繕本）。
                                        書記官  廖  素  花
中      華      民      國    九十二    年      八      月     十一     日


司法院資訊處製作；財團法人民間司法改革基金會備份。
